【裁判字號】    96,易,1558
【裁判日期】    970222
【裁判案由】    詐欺
【裁判全文】
臺灣士林地方法院刑事判決              96年度易字第1558號
公  訴  人  臺灣士林地方法院檢察署檢察官
被      告  丙○○
上列被告因詐欺案件，經檢察官提起公訴（96年度偵緝字第385
號），本院訊問被告後，被告為有罪之陳述，經本院合議庭裁定
認本件由受命法官獨任進行簡式審判程序，本院判決如下：
    主  文
丙○○意圖為自己不法之所有，以詐術使人將本人之物交付，處
有期徒刑壹年，減為有期徒刑陸月，如易科罰金，以銀元佰元
即新台幣玖佰元折算壹日。
    事  實
一、丙○○意圖為自己不法所有，於民國90年12月間，向乙○○
    、周幸雄及林成男等3 人誆稱銀行擔保品之買賣係穩賺不賠
    之短期投資理財，如將錢交給伊投資，保障最低利潤百分之
    8 云云，致乙○○等人陷於錯誤，共同推由乙○○於同年12
    月19日，在臺北市○○區○○路115 號，與丙○○簽訂泰國
    盤谷銀行開立銀行擔保品之投資理財合約書，並由陳兆民（
    另由檢察官為不起訴處分）擔任保證人，雙方約定丙○○所
    開立之銀行擔保品需由泰國盤谷銀行總行開出且KTT （指銀
    行間之電文查證）之擔保品，並保證於91年1 月11日完成交
    易，乙○○因此當場交付折合美金3 萬元之新台幣予丙○○
    ，作為開狀、買賣及交割等用途。惟丙○○收受款項後，未
    依約進行開狀等事宜，且避不見面，乙○○始知受騙。
二、案經乙○○訴由臺灣臺北地方法院檢察署轉呈臺灣高等法院
    檢察署檢察長令轉臺灣士林地方法院檢察署檢察官偵查起訴
    。
    理  由
一、按簡式審判程序之證據調查，不受第159 條第1 項之限制，
    刑事訴訟法第273 條之2 定有明文，是依上開規定，於行簡
    式審判程序之案件，被告以外之人於審判外之陳述，除有其
    他不得作為證據之法定事由外，應認具有證據能力。查告訴
    人乙○○於偵查中之指述，雖係被告以外之人於審判外之陳
    述，惟因本案採行簡式審判程序，復無其他不得做為證據之
    法定事由，揆諸首揭說明，應認具有證據能力。
二、上揭犯罪事實，業據被告丙○○於本院審理中坦承不諱，核
    與告訴人乙○○於偵查中指訴相符（見93年度核退偵字第16
    1 號第55頁至第56頁），並有泰國盤谷銀行開立銀行擔保品
    之投資理財合約書影本1 紙（附於93年度發查字第812 號卷
    第4 頁）、收據影本1 紙（附於同上發查卷第5 頁）、錄音
    譯文乙份（附於同上發查卷第6 頁）、存證信函影本1 紙（
    附於93年度核退偵字第161 號第15頁）等附卷可稽，足認被
    告之自白與事實相符，應予採信。本案事證明確，被告犯行
    洵堪認定，應依法論科。
三、按被告行為後，94年2 月2 日修正公布之刑法已於95年7 月
    1 日生效施行，其中第2 條第1 項「行為後法律有變更者，
    適用行為時之法律。但行為後之法律有利於行為人者，適用
    最有利於行為人之法律」之規定，係規範行為後法律變更所
    生新、舊法律比較適用之準據法，並非刑法實體法律，自不
    生行為後法律變更之比較適用問題，故刑法修正施行後，應
    適用該修正後之第2 條第1 項之規定，依「從舊、從輕」之
    原則比較新、舊法律之適用。查刑法第339 條第1 項詐欺取
    財罪，其法定刑有關罰金部分為（銀元）1 千元以下罰金，
    依被告行為時之修正前刑法第33條第5 款規定：「主刑之種
    類如左：五、罰金：1 元（指銀元）以上。」，惟被告行為
    後施行之新法第33條第5 款規定：「主刑之種類如下：五、
    罰金：新臺幣1 千元以上，以百元計算之。」，經比較修正
    前後關於科處罰金刑之最低刑度規定，自應以被告行為時之
    修正前法律較有利於被告，故依修正後刑法第2 條第1 項前
    段規定，應適用修正前之刑法相關規定對被告較有利。
四、核被告丙○○所為，係犯刑法第339 條第1 項之詐欺取財罪
    。爰審酌被告正值盛年，不思循正當途徑獲取金錢，反利用
    被害人欲投資賺錢之心態而施詐騙財，所生危害非輕，且本
    案詐欺犯行所得財物金額非微，惟犯後坦承犯行，深具悔意
    等一切情狀（依最高法院95年度第8 次刑事庭會議決議六、
     (一)之 意旨，修正後刑法第57條之規定，為法院就刑之裁
    量審認標準見解之明文化，非屬法律之變更，無新舊法比較
    適用之問題），量處如主文所示之刑；又中華民國96年罪犯
    減刑條例業於96年7 月4 日公布，並於96年7 月16日施行，
    而被告犯罪在96年4 月24日以前，依該條例第2 條第1項 第
    3 款之規定，應減其宣告刑二分之一，爰為減刑如主文所示
    。又被告雖因逃匿而於94年9 月30日經臺灣士林地方法院檢
    察署通緝，並於96年3 月8 日為警緝獲歸案，此有卷附該署
    94年9 月30日甲○仁緝字第1490號通緝書、內政部警政署航
    空警察局台北分局通緝案件移送書可憑，然被告經通緝之時
    間係在中華民國96年罪犯減刑條例公布、施行前，其經緝獲
    之時間亦在該條例公布、施行之前，斯時尚不知有減刑條例
    之減刑規定，自與同條例第5 條規定之立法意旨，即知有減
    刑之規定，仍不主動投案，故不得減刑之規定不符，仍應予
    以減刑，附此敘明。再按犯最重本刑為5 年以下有期徒刑以
    下之刑之罪，依本條例規定減為6 月以下有期徒刑、拘役者
    ，應於為減刑裁判時，併諭知易科罰金折算之標準，中華民
    國96年罪犯減刑條例第9 條定有明文。查修正前刑法第41條
    第1 項前段規定：「犯最重本刑為五年以下有期徒刑以下之
    刑之罪，而受六個月以下有期徒刑或拘役之宣告，因身體、
    教育、職業、家庭之關係或其他正當事由，執行顯有困難者
    ，得以1 元以上3 元以下折算1 日，易科罰金。」，而被告
    行為時之易科罰金折算標準，依95年7 月1 日修正條文施行
    前罰金罰鍰提高標準條例第2 條之規定（該條業經總統於95
    年5 月17日公布刪除，並自95年7 月1 日失效），就其原定
    數額提高為100 倍折算1 日，則被告行為時之易科罰金折算
    標準，應以銀元100 元至300 元折算1 日，經折算為新臺幣
    後，係以新臺幣300 元至900 元折算為1 日；惟修正後之刑
    法第41條第1 項前段則規定：「犯最重本刑為5 年以下有期
    徒刑以下之刑之罪，而受6 個月以下有期徒刑或拘役之宣告
    者，得以新臺幣1000元、2000元或3000元折算1 日，易科罰
    金。」，比較修正前後之易科罰金折算標準，以適用修正前
    刑法第41條第1 項前段及修正前罰金罰鍰提高標準條例第2
    條之規定較有利於被告，故依此諭知易科罰金之折算標準。
據上論斷，應依刑事訴訟法第273 條之1 第1 項、第299 條第1
項前段，刑法第2 條第1 項前段、第339 條第1 項、修正前刑法
第41條第1 項前段，修正前罰金罰鍰提高標準條例第2 條，現行
法規所定貨幣單位折算新臺幣條例第2 條，中華民國96年罪犯減
刑條例第2 條第1 項第3 款、第7 條、第9 條，判決如主文。
本案經檢察官余秉甄到庭執行職務。
中    華    民    國    97    年    2     月    22    日
                  刑事第六庭法  官  許永煌
以上正本證明與原本無異。
如不服本判決，應於收受送達後10日內向本院提出上訴書狀，其
未敘述上訴之理由者並得於提起上訴後20日內向本院補提理由書
（均須按他造當事人之人數附繕本）。
                            書記官  陳淑琪
中    華    民    國    97    年    2     月    22    日
附錄本案論罪科刑法條之依據：
刑法第339 條第1 項
意圖為自己或第三人不法之所有，以詐術使人將本人或第三人之
物交付者，處5 年以下有期徒刑、拘役或科或併科1 千元以下罰
金。


司法院資訊處製作；財團法人民間司法改革基金會備份。
